臺灣高雄地方法院刑事裁定　　　　　　96年度聲減字第4497號
聲　請　人　甲○○
即　受刑人
上列聲請人即受刑人因聲請減刑及定應執行刑案件，已經判決罪
刑確定，聲請人聲請減刑及定應執行之刑，本院裁定如下：
    主  文
甲○○所犯如附表所示加重竊盜、施用第一、二級毒品及幫助詐
欺等罪，分別減刑如該附表所示之刑，並與附表所列其餘不應減
刑之犯罪所處之刑，應執行有期徒刑玖年，並於刑之執行完畢或
赦免後，令入勞動場所強制工作年。
其他聲請駁回。
    理  由
一、查聲請人即受刑人甲○○（以下稱聲請人）前於附表所列日
    期涉犯加重竊盜、施用第一、二級毒品、幫助詐欺及常業強
    盜等罪，各經判處如附表所列之刑確定在案，茲聲請人以其
    前述各罪犯罪時間均在中華民國96年4 月24日以前，且悉合
    於減刑條件，遂聲請減刑並同時定其應執行之刑等語。
二、經查：
  (一)本件聲請人所犯如附表所示加重竊盜、施用第一、二級毒品
    及幫助詐欺等罪，犯罪時間均在96年4 月24日以前，且悉合
    於中華民國九十六年罪犯減刑條例第2 條第1 項第3 款規定
    ，且無同條例第3 條規定不予減刑之情事存在，各應減為如
    該附表所示之刑，合先敘明。
  (二)聲請人雖以其所犯如附表所示常業強盜罪雖係減刑條例第3
    條第1 項第15款所列舉經法院判處有期徒刑逾1 年6 月之不
    予減刑之罪，但其先前業已符合自首要件而接受裁判，仍應
    依法再予減刑云云。然查：
    1.按中華民國九十六年罪犯減刑條例第2 條第1 項規定：「
      犯罪在96年4 月24日以前者，除本條例另有規定外，依下
      列規定減刑」，該條文所謂「本條例另有規定」，係指同
      條例第3 條所列各罪，且經宣告死刑、無期徒刑或逾有期
      徒刑1 年6 月以上之刑者，例外不予減刑。考其立法意旨
      ，或屬目前政府重點打擊犯罪類型，或該罪名惡性非輕，
      或有礙於國家安全，對社會治安影響較大，如經判處有期
      徒刑已逾1 年6 月，顯然犯罪情節亦重，故不應獲邀減刑
      之寬典，以降低減刑之社會衝擊，兼顧社會安全之維護。
      惟依同條例第6 條規定：「對於第3 條所定不予減刑而未
      發覺之罪，於本條例施行前至施行之日起3 個月內自首而
      受裁判者，依第2 條第1 項規定予以減刑」，又對第3 條
      限制減刑作除外之規定。查原行政院提案送立法院審查之
      條文並無「施行前至」等4 字，原提案規定此條文立法理
      由係「為鼓勵罪犯藉此次減刑機會自首，俾使昔日未偵破
      之案件得以澄清，爰參考中華民國80年罪犯減刑條例第7
      條，定明對於本條例第3 條所定列為不得減刑範圍而未發
      覺之罪，如於本條例施行之日起3 個月內，自首而受裁判
      者，亦予減刑寬典」，而中華民國八十年減刑條例第7 條
      與原提案條文規定並無明顯不同，如在減刑條例施行日起
      3 個月內自首犯罪者，因有鼓勵自新、澄清舊案之效，即
      使為上開限制減刑之罪，仍回復原則予以減刑。準此以言
      ，第6 條究應如何解釋及適用，攸關罪犯得否減刑之利益
      及對社會治安衝擊之疑慮，允宜自法條構成要件、體系解
      釋及立法意旨等各面向詳加探求，期臻適法。
    2.次自法條構成要件而論，欲適用中華民國九十六年罪犯減
      刑條例第6 條予以減刑，應符合：(1)屬於第3 條不予減刑
      之罪名；(2)須為尚未發覺之罪；(3)須於本條例施行前至施
      行之日起3 個月內自首而受裁判等三項要件。若從第3 項
      要件觀之，法條僅就自首之終期設有限制，而無自首始期
      之明文，則或可解釋為「只須在96年10月16日前，就第3
      條不予減刑之罪名自首者，因自首本來係對未發覺之罪始
      能成立，故即使案經確定甚至已在監服刑之受刑人，因該
      案曾經自首，本次減刑，仍有其適用」。然如此解釋，該
      所謂「未發覺之罪」，乃成為毫無意義之構成要件，因自
      首一詞，依刑法第62條規定，其本身已包含犯罪未經發覺
      之意涵。再者，如就非中華民國九十六年罪犯減刑條例第
      3 條之罪而在96年7 月16日前自首者，依本條文義，因不
      符「屬於第3 條不予減刑之罪」之要件，且犯罪時間又在
      96年4 月24日之後，其自首反而不能獲得減刑之利益，與
      犯其同條例第3 條重罪則無論犯罪時間為何，均能一體適
      用予以減刑相較，顯然輕重失衡。何況始期不限，僅限制
      終期，其理由何在，亦難謂平。佐以同條例第3 條限制減
      刑之立法意旨係為鼓勵自新、澄清舊案而設，尤其針對刑
      法殺人罪部分，提案理由特別說明「犯刑法第271 條第1
      項殺人罪者，不論其次數、人數或是否對依法執行職務之
      公務員犯之，均屬危害社會治安之重罪，應排除適用於減
      刑範圍，以彰顯寬嚴並進之刑事政策」等語，可知原提案
      條文就自首減刑之條件，乃限於減刑條例施行時仍未發覺
      之犯罪，而排除案已發覺而仍在偵審中或已確定執行之案
      件。故中華民國九十六年罪犯減刑條例第6 條因自首而排
      除限制減刑之規定，自須緊扣鼓勵自新、澄清舊案之立法
      目的而為解釋，始不致於悖離立法原意。
    3.又依立法體系解釋，倘謂只須曾經自首，即得排除限制減
      刑，則在同條例第3 條第1 項後段增加「但曾經自首者，
      不在此限」之明確但書規定即可，本條例卻在第6 條另設
      例外，亦可見所謂「未發覺之罪」，應有其獨立意涵，亦
      即同條例第6 條之法條文字雖未就自首定有始期之限制，
      但仍不得無視於「未發覺之罪」之構成要件之解釋。據此
      ，立法院審查時將原提案之第6 條條文增加「施行前至」
      等4 字，或係考量罪犯如在減刑條例施行前（例如96年7
      月15日），向偵查犯罪機關自首者，因不符原條文96年7
      月16日施行日後之時間限制，致無法獲得減刑，恐有失公
      允，遂予增列上開文字，用意應僅在處理類此仍合於鼓勵
      自新、澄清舊案之情形，非謂僅拘泥於「條例施行前」之
      法條文字，逕予解為不問始期，只須曾經自首，一概排除
      限制減刑之規定而得予減刑，如此恐非減刑條例制訂本意
      ，亦不符法條構成要件及體系解釋。是以同條例第6 條自
      首排除限制減刑之規定，應解為「對於非在偵審中或執行
      中而屬尚未發覺之第3 條限制減刑之重罪，在減刑條例第
      2 條第1 項所定96年4 月24日之減刑基準日之後，為鼓勵
      自新、澄清舊案，如藉此機會自首而接受裁判者，縱在本
      條例施行之前，仍得排除限制減刑之適用，其期間至96
      年10月16日為止」，始為符合立法體系、減刑條例制訂意
      旨及法定構成要件之解釋。
    4.職是，聲請人前因涉犯常業強盜罪，經本院95年度訴字第
      97號判決判處有期徒刑7 年10月，並於刑之執行完畢或赦
      免後，令入勞動場所強制工作3 年確定。茲聲請人就此部
      分雖以其犯罪日期係在96年4 月24日以前，且符合自首要
      件而聲請減刑。然揆諸前揭說明，聲請人此部分犯行既經
      宣告逾有期徒刑1 年6 月確定，即屬中華民國九十六年罪
      犯減刑條例第3 條第1 項第15款規定不予減刑之列，且其
      所為上開犯行既經判決確定且入監執行，亦非屬同條例第
      6 條所稱「未發覺之罪」，從而聲請人此部分減刑之聲請
      於法容有未洽，應予駁回。
  (三)綜前所述，聲請人前揭所犯加重竊盜、施用第一、二級毒品
    及幫助詐欺等罪，應依法分別減為如附表所示之罪，並與該
    附表其餘所列不應減刑之常業強盜罪所處之刑，定其應執行
    有期徒刑9 年，並於刑之執行完畢或赦免後，令入勞動場所
    強制工作3 年。
據上論結，爰依中華民國九十六年罪犯減刑條例第2 條第1 項第
3 款、第3 條第1 項第15款、第8 條第3 項、第10條第2 項、第
11條、第12條，修正前刑法第51條第5 款，裁定如主文。
中　　華　　民　　國　　96　　年　　9 　　月　　14　　日
 　　　　　　     刑事第四庭  法  官 陳明呈
以上正本證明與原本無異。
如不服本裁定，應於收受送達後5 日內向本院提出抗告狀。
中　　華　　民　　國　　96　　年　　9 　　月　　14　　日
　　　　　　　　　　　　　　　書記官 林明忠
附表：
┌─┬─────┬───┬────┬─────────┬─────────┬───┬──────┐
│罪│宣　      │犯　罪│偵　　查│最　後　事　實　審│　確　定　判　決　│合於96│減刑後刑期、│
│　│　　      │日　期│年　　度├─┬───┬───┼─┬───┬───┤年罪犯│褫奪公權期間│
│　│告     　 │　　　│　及　　│法│案　號│判決日│法│案　號│確定日│減刑條│或罰金額    │
│　│　　      ├───┤　　　　│　├───┤期　　│　├───┤期　　│例    │            │
│名│刑　      │年月日│案　　號│院│年字號│年月日│院│年字號│年月日│　    │            │
├─┼─────┼───┼────┼─┼───┼───┼─┼───┼───┼───┼──────┤
│  │          │      │        │台│      │      │臺│      │      │      │            │
│  │          │94年8 │臺灣高雄│灣│      │      │灣│      │      │      │            │
│加│          │月30日│地方法院│高│94年度│      │高│94年度│      │第2 條│            │
│重│有期徒刑壹│、同年│檢察署94│雄│易字第│94年12│雄│易字第│94年12│第1 項│有期徒刑陸月│
│竊│年        │10月8 │年度速偵│地│1580號│月2日 │地│1580號│月29日│第3 款│            │
│盜│          │日    │字第1275│方│　    │      │方│      │      │      │            │
│  │          │      │號等    │法│      │　    │法│      │　　  │　    │            │
│  │          │      │        │院│      │      │院│      │      │　    │            │
├─┼─────┼───┼────┼─┼───┼───┼─┼───┼───┼───┼──────┤
│  │          │      │        │台│      │      │臺│      │      │      │            │
│施│          │      │        │灣│      │      │灣│      │      │      │            │
│用│          │94年1 │臺灣高雄│高│      │      │高│      │      │      │            │
│第│有期徒刑壹│月初某│地方法院│等│95年度│      │等│95年度│      │第2 條│            │
│一│年貳月    │日起至│檢察署94│法│上訴字│95年4 │法│上訴字│95年5 │第1 項│有期徒刑柒月│
│級│          │同年10│年度毒偵│院│第31號│月28日│院│第31號│月15日│第3 款│            │
│毒│          │月6 日│字第1771│高│　    │      │高│      │      │      │            │
│品│          │      │號      │雄│      │　    │雄│      │　　  │　    │            │
│  │          │      │        │分│      │      │分│      │      │　    │            │
│  │          │      │        │院│      │      │院│      │      │      │            │
├─┼─────┼───┼────┼─┼───┼───┼─┼───┼───┼───┼──────┤
│  │          │      │        │台│      │      │臺│      │      │      │            │
│施│          │      │        │灣│      │      │灣│      │      │      │            │
│用│          │94年1 │臺灣高雄│高│      │      │高│      │      │      │            │
│第│有期徒刑拾│月初某│地方法院│等│95年度│      │等│95年度│      │第2 條│            │
│二│月        │日起至│檢察署94│法│上訴字│95年4 │法│上訴字│95年5 │第1 項│有期徒刑伍月│
│級│          │同年10│年度毒偵│院│第31號│月28日│院│第31號│月15日│第3 款│            │
│毒│          │月6 日│字第1771│高│　    │      │高│      │      │      │            │
│品│          │      │號      │雄│      │　    │雄│      │　　  │　    │            │
│  │          │      │        │分│      │      │分│      │      │　    │            │
│  │          │      │        │院│      │      │院│      │      │      │            │
├─┼─────┼───┼────┼─┼───┼───┼─┼───┼───┼───┼──────┤
│  │          │      │        │台│　　　│　　　│臺│　　　│　　　│      │            │
│  │          │      │臺灣高雄│灣│      │      │灣│      │      │      │            │
│幫│          │94年6 │地方法院│高│95年度│      │高│95年度│      │第2 條│            │
│助│有期徒刑肆│月10日│檢察署95│雄│簡字第│95年11│雄│簡字第│96年1 │第1 項│有期徒刑貳月│
│詐│月        │、同年│年度偵字│地│5418號│月30日│地│5418號│月15日│第3款 │            │
│欺│          │月11日│第18152 │方│　    │      │方│      │      │      │            │
│  │          │      │號等    │法│      │　    │法│      │　　  │      │            │
│  │          │      │        │院│      │      │院│      │      │      │            │
├─┼─────┼───┼────┼─┼───┼───┼─┼───┼───┼───┼──────┤
│  │          │      │        │台│　　　│　　　│臺│　　　│　　　│      │            │
│  │有期徒刑柒│94年6 │臺灣高雄│灣│      │      │灣│      │      │依第3 │            │
│常│年拾月，並│月10日│地方法院│高│95年度│      │高│95年度│      │條第1 │            │
│業│於刑之執行│起至同│檢察署94│雄│訴字第│95年8 │雄│訴字第│95年10│項第15│            │
│強│完畢或赦免│年11月│年度偵字│地│97號  │月3日 │地│97號  │月13日│款規定│            │
│盜│後，令入勞│10日止│第26120 │方│　    │      │方│      │      │不得減│            │
│  │動場所強制│      │號      │法│      │　    │法│      │　　  │刑    │            │
│  │工作年  │      │        │院│      │      │院│      │      │      │            │
└─┴─────┴───┴────┴─┴───┴───┴─┴───┴───┴───┴──────┘
